臺灣屏東地方法院刑事判決　　　　　　　 96年度訴字第600號
公　訴　人　臺灣屏東地方法院檢察署檢察官
被　　　告　甲○○
被　　　告　乙○○
上列被告因違反廢棄物清理法案件，經檢察官提起公訴（95年度
偵字第7460號），本院判決如下：
    主  文
甲○○、乙○○共同未經主管機關許可，提供土地回填廢棄物，
乙○○累犯，各處有期徒刑壹年陸月，均減為有期徒刑玖月。
被訴共同違反廢棄物清理法第四十六條第一項第四款未領有廢棄
物清除、處理許可文件，從事廢棄物處理罪部分無罪。
    事  實
一、乙○○曾於民國93年間因業務過失傷害案件，經臺灣高雄地
    方法院判處有期徒刑6 月確定，於94年7 月24日縮刑期滿執
    行完畢，仍不知省悔。與甲○○均明知渠等並未經主管機關
    許可，不得提供土地回填廢棄物，竟共同基於違反廢棄物清
    理法之犯意聯絡，由乙○○於民國95年5 月30日先向不知情
    之許賢識承租坐落在屏東縣里港鄉○○段第223 之3 地號土
    地後，再由甲○○招攬興建臺灣高鐵或高雄市捷運工程產出
    之建築事業廢棄物，而以每車次收取新台幣（下同）1100元
    之代價，自95年11月16日起提供前開土地供他人傾倒建築事
    業廢棄物，乙○○則負責駕駛三菱牌MS-120型怪手將上開土
    地先予挖深，供人傾倒後，再於傾倒之建築事業廢棄物表面
    以砂土回填掩埋，每車次抽取200 元作為報酬，共計已傾倒
    50餘車次之建築事業廢棄物。嗣於95年12月12日11時35分許
    ，柯谷龍駕駛車號X6-638號拖車頭（拖曳5Q-78 號拖車）載
    運建築事業廢棄物前來上開土地準備傾倒，尚未傾倒即為屏
    東縣警察局刑事警察大隊人員會同屏東縣環境保護局人員在
    上開地號土地查獲，而查知上情，並扣得乙○○駕駛之上開
    怪手1 部。
二、案經屏東縣警察局移送臺灣屏東地方法院檢察署檢察官偵查
    起訴。
    理  由
壹、證據能力部分
一、按被告以外之人於偵查中向檢察官所為之陳述，除顯有不可
    信之情況外，得為證據，刑事訴訟法第159 條之1 第2 項定
    有明文。本件證人即共同被告乙○○於95年12月12日偵查中
    之供證，業經依法具結，且現階段刑事訴訟法規定，檢察官
    代表國家偵查犯罪、實施公訴，依法有訊問被告、證人及鑑
    定人之權，而實務運作時，檢察官偵查中向被告以外之人所
    取得之陳述，原則上均能遵守法律規定，不致違法取供，其
    可信度極高。再者，上開證人業於本院審判中到庭詰問供證
    ，已賦予被告甲○○行使反對詰問之機會，是上開證人於偵
    查中經具結之供證，自得作為證據。
二、再按被告以外之人於檢察事務官、司法警察官或司法警察調
    查中所為之陳述，與審判中不符時，其先前之陳述具有較可
    信之特別情況，且為證明犯罪事實存否所必要者，得為證據
    ，刑事訴訟法第159 條之2 亦定有明文。本件證人即共同被
    告乙○○於警詢中之供證，就被告甲○○有無參與之重要情
    節，固與其審判中之供證不符，惟證人於警詢時，被告甲○
    ○並未在場，較不受干擾或人情壓力，又無證據證明其警詢
    有被刑求或不當取供之情形，是依其陳述時之外在環境情況
    觀之，應具有特別可信之情形，且為證明被告甲○○犯罪事
    實之存否所不可欠缺，本院因認依刑事訴訟法第159 條之2
    規定，證人乙○○於警詢中之證言有證據能力。
貳、實體部分
一、訊據被告甲○○矢口否認有違反廢棄物清理法之犯行，辯稱
    ：乙○○係找伊在系爭土地上合夥種植蔬果，因乙○○常喝
    酒鬧事，所以伊不願和乙○○合夥，乙○○因此和伊翻臉，
    所以被查獲後就誣指伊有參與違反廢棄物清理法行為云云。
    另訊之被告乙○○對於其個人違反廢棄物清理法之事實供承
    不諱，惟亦辯稱：甲○○並未參與云云。經查：
(一)證人即共同被告乙○○於警詢中供證：我是受僱於甲○○，
    自95年11月16日起在該土地上駕駛怪手做廢棄物掩埋工作，
    我確實有以怪手挖深土地，把挖起之土先放在旁邊，俟廢棄
    物倒入低凹處，再將挖起來的土覆蓋在廢棄物上，老板每輛
    賺取1100元，我從中抽取200 元等語（警卷第3 、4 、6 頁
    ），於偵查中亦具結供證：甲○○與處理興建高鐵或捷運垃
    圾的線頭接洽，以每台砂石車1100元代價提供系爭土地給人
    傾倒垃圾，再以200 代價僱用我把所傾倒的廢棄物整平，是
    自95年11月16日開始受僱於甲○○等語（偵查卷第7 、8 頁
    ），互核供證情詞一致，顯非虛構之詞。
(二)證人乙○○固於審判中翻異前詞，供證：是因與甲○○於案
    發前幾天發生口角，才於警詢及偵查中誣指甲○○云云（本
    院卷第84頁背面）。然本院就2 人合夥之細節及雙方口角後
    、乙○○被查獲後通聯之情節，先隔離詢問被告甲○○，其
    答稱：「與乙○○本來合夥要種小黃瓜，因為其成長期僅40
    天比較快」、「乙○○知道我有幫人在種蔬果，才找我合夥
    種植」「與乙○○合夥鬧翻後，乙○○有時會聯絡我到我開
    的山產店吃老鼠肉，但次數很少」「乙○○被查獲後有打電
    話向我借錢交保，但我沒有借他，也有打電話叫我去幫他拿
    系爭土地權狀影本」云云（本院卷第83頁），再詰問證人乙
    ○○，其供證：「是要和甲○○及楊姓朋友一起種豆子（四
    季豆），因為甲○○有資金，才找甲○○一起種四季豆，是
    想到就種四季豆，我講不出為何要種四季豆」、「甲○○不
    會種植，他不是種田的人」、「發生口角後並無再打電話予
    甲○○」「我被查獲後有打電話請甲○○來幫我交保，另於
    95年12月14日有將手機借給岡山的朋友打電話給甲○○，要
    去找甲○○談和解」云云（本院卷第85頁），參酌2 人供證
    情節並不一致，且出入甚大，足認證人乙○○於審理中之證
    言，洵屬迴護被告甲○○之詞，並不足採。
(三)此外，復有土地租賃契約書影本、屏東縣環境保護局環境稽
    查工作紀錄各1 份、現場勘查、採證照片8 張附卷可稽及三
    菱牌MS- 120 型怪手1 部扣案可佐。
    綜上，被告甲○○所辯，洵屬卸責避就之詞，委不足取。事
    證明確，被告2 人犯行均堪認定。
二、按刑事法若干犯罪行為態樣，本質上原具有反覆、延續實行
    之特徵，立法時既予特別歸類，定為犯罪構成要件之行為要
    素，則行為人基於概括犯意，在密切接近之一定時、地持續
    實行之複次行為，倘依社會通念，於客觀上認為符合一個反
    覆、延續性之行為觀念者，於刑法評價上，即應僅成立一罪
    ，學理上所稱「集合犯」之職業性、營業性或收集性等具有
    重複特質之犯罪均屬之，被告2 人自95年11月16日起至同年
    12月12日止提供土地回填廢棄物以營利，本質上即具反覆、
    延續實行之性質，符合上開集合犯營業重複性之特徵，應僅
    論以一罪。核被告2 人所為，均係違反廢棄物清理法第46條
    第1 項第3 款之未經主管機關許可，提供土地回填廢棄物罪
    。被告2 人間有犯意聯絡及行為分擔，皆為共同正犯。被告
    乙○○曾於93年間因業務過失傷害案件，經臺灣高雄地方法
    院判處有期徒刑6 月確定，於94年7 月24日縮刑期滿執行完
    畢，有臺灣高等法院被告前案紀錄表附卷可稽，其於徒刑執
    行完畢後，5 年以內故意再犯有期徒刑以上之本罪，應依刑
    法第47條第1 項累犯規定，加重其刑。爰審酌被告2 人提供
    土地回填廢棄物，對環境衛生及土壤造成一定程度之危害，
    被告甲○○犯後否認犯行，執詞辯解，被告乙○○雖坦認犯
    行，惟一味迴護被告甲○○，均浪費司法審判資源，及被告
    甲○○係居於本案主導地位，被告乙○○雖係受僱於甲○○
    ，惟係累犯等一切情狀，各量處如主文所示之刑。又被告2
    人犯罪時間均在96年4 月24日以前，合於減刑要件，爰依中
    華民國九十六年罪犯減刑條例第2 條第1 項第3 款規定，均
    減其刑期二分之一。至扣案之怪手1 部，係被告甲○○透過
    乙○○向其綽號「阿隆」之友人，以每日4 千元之價格所承
    租乙情，業據乙○○於偵查中供述明白（偵查卷第8 頁），
    非被告2 人所有，爰不予宣告沒收。
參、無罪部分
一、公訴意旨另以：被告2 人提供上開土地回填廢棄物後，復以
    砂石掩埋處理，因認被告2 人尚犯有同條項第4 款之未領有
    廢棄物清除、處理許可文件，從事廢棄物處理罪嫌云云。
二、按不能證明被告犯罪或其行為不罰者，應諭知無罪之判決，
    刑事訴訟法第301 條第1 項定有明文。本件訊之被告乙○○
    固坦承有駕駛怪手於廢棄物回填後以砂土予以掩埋之事實，
    惟按廢棄物清理法第46條第1 項第4 款所規定之犯罪構成要
    件行為，計有「貯存」、「清除」及「處理」三者，其中所
    謂「貯存」，指一般廢棄物於清除、處理前，放置於特定地
    點或貯存容器、設施內之行為，「清除」則指一般廢棄物之
    收集、運輸行為，至「處理」則包含(1)中間處理：指一般廢
    棄物在最終處置前，以物理、化學、生物、熱處理、堆肥或
    其他處理方法，改變其物理、化學、生物特性或成分，達成
    分離、減積、去毒、固化或安定之行為；(2)最終處置：指將
    一般廢棄物以安定掩埋、衛生掩埋或封閉掩埋之行為；(3)再
    利用：一般廢棄物做為原料、材料、燃料、填土或其他經中
    央主管機關及目的事業主管機關認定之用途行為；而所謂安
    定掩埋法：指將一般事業廢棄物置於掩埋場，設有防止地盤
    滑動、沈陷及水土保持設施或措施之處理方法；衛生掩埋法
    ：指將一般事業廢棄物掩埋於以不透水材質或低滲水性土壤
    所構築，並設有滲出水、廢氣收集及處理設施及地下水監測
    裝置之掩埋場之處理方法；封閉掩埋法：指將有害事業廢棄
    物掩埋於以抗壓及雙層不透水材質所構築，並設有阻止污染
    物外洩及地下水監測裝置之掩埋場之處理方法，有行政院環
    境保護署發布之「一般廢棄物貯存清除處理方法及設施標準
    」第2 條規定可資參酌。被告2 人僅係將土地挖深回填廢棄
    物再以砂土覆蓋掩埋，目的僅在掩飾其回填廢棄物之行為，
    顯非上開所述之廢棄物處理行為，自不構成廢棄物清理法第
    46條第1 項第4 款之未領有廢棄物清除、處理許可文件，從
    事廢棄物處理罪。此外，復查無其他積極事證，足資證明被
    告2 人有何廢棄物處理行為，自應為無罪判決之諭知。
據上論斷，應依刑事訴訟法第301 條第1 項、第299 條第1 項前
段，廢棄物清理法第46條第1 項第3 款，刑法第11條前段、第28
條、第47條第1 項，中華民國九十六年罪犯減刑條例第2 條第1
項第3 款、第7 條，判決如主文。
本案經檢察官陳俊宏到庭執行職務。
中　　華　　民　　國　　96　　年　　10　　月　　31　　日
                  刑事第三庭   審判長 法  官  吳永宋
                                      法  官  春生
                                      法  官  趙家光
以上正本證明與原本無異。
如不服本判決應於收受本判決送達後十日內向本院提出上訴書狀，
其未敘述上訴理由者，並得於提起上訴後十日內向本院補提理由
書狀（均須按他造當事人之人數附繕本）「切勿逕送上級法院」
中　　華　　民　　國　　96　　年　　10　　月　　31　　日
                                      書記官  陳勃諺
附錄本件判決論罪科刑法條：
廢棄物清理法第46條第1 項第3款
有下列情形之一者，處1 年以上5 年以下有期徒刑，得併科新臺
幣3 百萬元以下罰金：
三、未經主管機關許可，提供土地回填、堆置廢棄物。
